臺灣臺南地方法院刑事判決
109年度訴字第1497號
公  訴  人  臺灣臺南地方檢察署檢察官
被      告  周任鴻





上列被告因違反毒品危害防制條例案件，經檢察官提起公訴（10
9年度撤緩毒偵字第370號、109年度撤緩毒偵字第371號），本院
判決如下：
    主  文
本件公訴不受理。
    理  由
一、公訴意旨略以：被告周任鴻前因施用毒品案件，經本院判處
    應執行有期徒刑3年2月、9月確定，兩案接續執行，於民國1
    07年11月12日縮短刑期假釋出監。詎仍未戒除毒癮，復基於
    施用第一、二級毒品之犯意，分別為下列行為：㈠於民國108
    年5月14日16時5分許為臺灣臺南地方檢察署（下稱臺南地檢
    署）觀護人室採尿時起回溯72小時內之某時，在臺南市六甲
    區甲東里曾文街58之6住處，將第一級毒品海洛因及第二級
    毒品甲基安非他命置於玻璃球中，燒烤後吸食煙霧方式，同
    時施用海洛因、甲基安非他命1次；嗣因其為受保護管束人
    ，於108年5月14日16時5分許，經通知到場採尿送驗結果，
    呈安非他命、甲基安非他命、可待因、嗎啡陽性反應，始悉
    上情。㈡於108年5月30日9時55分許，為臺南地檢署觀護人室
    採尿時起回溯72小時內之某時，在不詳處所，以將海洛因摻
    入香菸中點燃吸食之方式施用海洛因1次，嗣因其為受保護
    管束人，於108年5月30日9時55分許，經通知到場採尿送驗
    結果，呈嗎啡陽性反應，悉知上情。因認被告所為，涉犯毒
    品危害防制條例第10條第1、2項之施用第一、二級毒品罪嫌
    等語。
二、按起訴之程序違背規定者，應諭知不受理之判決，並得不經
    言詞辯論為之，刑事訴訟法第303條第1款、第307條分別定
    有明文。
三、經查：
　㈠被告前因施用毒品案件，經本院以93年度毒聲字第685號裁定
    送觀察、勒戒後，因無繼續施用傾向，於93年10月22日釋放
    出所，經臺南地檢署檢察官以93年度營毒偵字第97號予以不
    起訴處分確定，有臺灣高等法院被告前案紀錄表1份附卷可
    佐。嗣被告因本案施用第一、二級毒品案件（施用時間、地
    點如上開公訴意旨所述），經臺南地檢署檢察官以108年度
    毒偵字第2136號、108年度營毒偵字第167號為附命完成戒癮
    治療之緩起訴處分，緩起訴期間為2年，被告並應於緩起訴
    期間內遵守、履行下列事項：「㈠於收受臺南地檢署檢察官
    執行緩起訴處分命令通知書之日起，即刻前往本署指定之戒
    癮治療機構，接受戒癮治療，至完成戒癮治療為止，期間1
    年。㈡遵守戒癮治療機構之指定日期，前往接受藥物治療、
    心理治療或社會復健治療。㈢於緩起訴處分期間起算日起，
    至緩起訴屆滿前4個月止，定期向觀護人報到，除接受臺南
    地檢署觀護人不定期之尿液檢驗，檢驗結果須呈陰性反應，
    並接受毒品危害防制中心與觀護人之共同輔導。㈣被告須完
    成戒癮治療，若未完成戒癮治療，檢察官即得撤銷緩起訴處
    分；另於緩起訴期間內亦不得故意犯有期徒刑以上刑之罪而
    遭起訴，或前因另犯他罪而受有期徒刑以上刑之宣告，或違
    背其他檢察官為緩起訴命應履行及應遵守之事項，否則將撤
    銷緩起訴處分」，並經臺灣高等法院檢察署臺南檢察分署檢
    察長於108年11月6日以108年度上職議字第5510號處分書駁
    回再議確定在案，該署檢察官乃據此核發緩起訴處分命令通
    知書，被告緩起訴期間為108年11月6日起至110年11月5日止
    ，有上揭緩起訴處分書、臺灣高等法院檢察署臺南檢察分署
    處分書、緩起訴處分命令通知書及附表各1份在卷可佐。
　㈡被告已遵照上揭緩起訴處分書之指示，按規定於指定期間內
    完成戒癮治療之執行，經臺南地檢署觀護人簽報檢察官將該
    觀護案件結案等情，有該簽呈在卷可查（臺南地檢署108年
    度緩護療字第742號卷第51頁），足見被告已完成檢察官附
    命完成戒癮治療之戒毒處遇。然臺南地檢署檢察官嗣以被告
    於上開緩起訴期間內故意更犯竊盜罪，經該署檢察官以109
    年度偵字第3512、4775號提起公訴，而認被告有刑事訴訟法
    第253條之3第1項第1款之事由，依職權於109年10月6日以10
    9年度撤緩字第582號為撤銷原緩起訴處分，經被告聲請再議
    ，經臺灣高等法院檢察署臺南檢察分署檢察長以109年度上
    聲議字第1859號處分書駁回再議確定，有上揭撤銷緩起訴處
    分書、臺灣高等法院檢察署臺南檢察分署處分書附卷可憑。
    據上以觀，雖被告本案施用毒品經緩起訴處分，同時附命戒
    癮治療之處遇已完成，惟因有其他附命遵守之事項違反（緩
    起訴期間內故意更犯竊盜案件），致本案緩起訴處分發生得
    撤銷之原因，而經檢察官依職權撤銷原緩起訴處分。
　㈢按毒品危害防制條例於97年4月30日修正公布、同年10月30日
    施行後，對於犯該條例第10條第1項、第2項之施用第一級或
    第二級毒品罪者，進入司法程序之戒癮治療方式，係採取第
    20條第1項、第2項規定「觀察、勒戒或強制戒治」及第24條
    第1項所定「附命完成戒癮治療之緩起訴處分」雙軌制，其
    目的同在給予施用毒品者戒毒自新機會。又依毒品危害防制
    條例所定之觀察、勒戒處分，其立法意旨在幫助施用毒品者
    戒毒，性質非屬懲戒行為人，而係保安處分，其目的係在戒
    除行為人施用毒品身癮及心癮之措施，且觀察勒戒係導入一
    療程觀念，針對受處分人將來之危險所為預防、矯治措施之
    保安處分，以達教化與治療之目的，緩起訴附命完成戒癮治
    療之程序，自當與觀察勒戒處分同視。是以，被告既同意參
    加「戒癮治療」，並由檢察官採行「附命戒癮緩起訴」方式
    ，且完成「附命完成戒癮治療之緩起訴」所採用之戒癮治療
    完畢，自毋庸復行採取「觀察、勒戒或強制戒治」方式，重
    啟戒除毒癮以代替刑罰之處遇程序，蓋被告既完成「附命完
    成戒癮治療之緩起訴」之戒癮治療，事實上已接受等同「觀
    察、勒戒或強制戒治」執行完畢釋放之處遇。基此，被告本
    案犯行既業已完成戒癮治療之程序，事實上已接受等同「觀
    察、勒戒或強制戒治」執行完畢釋放之處遇，本當視同毒品
    危害防制條例第20條第2項之情形，而有該規定之適用才是
    ，自不得於「觀察、勒戒」完成後，再行起訴，同理被告於
    接受等同「觀察、勒戒」之處遇已完成戒癮治療，此時即不
    能再就同一施用毒品行為，再行起訴，其起訴之程序即屬違
    背規定。
　㈣又毒品危害防制條例第24條第2項所稱「緩起訴處分」經撤銷
    者，其撤銷原因非一，若係因違法或不當，經再議程序，由
    上級檢察機關撤銷時，本應回復未為緩起訴處分前之狀態，
    由檢察官續行偵查，視個案之證據，為適當之處分，要不得
    強解為應「依法起訴」，此與刑事訴訟法第253條之3第1項
    規範意旨相符。而被告本案犯行前經緩起訴處分，但因違反
    「附命完成戒癮治療程序」以外之事由，由檢察官撤銷緩起
    訴，應即回歸刑事訴訟法第253條之3第1項規定之程序處理
    ，而檢察官不問本案犯行之緩起訴處分，附命完成戒癮治療
    程序已完成，等同事實上已接受「觀察、勒戒或強制戒治」
    執行完畢釋放之處遇，若再提起公訴，將使被告遭「保安處
    分」與「刑罰」雙重處置，有過度評價問題，且毒品危害防
    制條例第24條第2項之立法意旨，並無使被告併受「保安處
    分」與「刑罰」之意，是檢察官依毒品危害防制條例第24條
    第2項規定提起公訴，對於等同事實上已完成「觀察、勒戒
    或強制戒治」執行完畢釋放之被告，已失以「勒戒」或「戒
    治」代替原有「刑罰」之矯治措施之立法目的喪失，就此論
    之，檢察官誠然不應就已完成「保安處分」之同一施用毒品
    行為，再行起訴，是檢察官本案起訴之程序即屬違背規定。
    　　
　㈤綜上所述，被告本案施用毒品犯行，前經檢察官為附命戒癮
    治療之緩起訴處分後，既業已完成戒癮治療之程序，即應認
    事實上已接受等同「觀察、勒戒或強制戒治」執行完畢釋放
    之處遇，自不能再就同一施用毒品行為，再行起訴。檢察官
    就本案逕行提起公訴，起訴程序違背規定，依據前揭規定，
    爰不經言詞辯論，逕為諭知不受理之判決。
據上論斷，依刑事訴訟法第303條第1款、第307條，判決如主文
。
本案經檢察官郭文俐提起公訴。
中　　華　　民　　國　　110 　年　　6 　　月　　7 　　日
                  刑事第十庭  審判長法　官　陳淑勤
                                    法  官  陳世旻
                                    法  官  張郁昇
以上正本證明與原本無異。
如不服本判決應於收受本判決後20日內向本院提出上訴書狀，並
應敘述具體理由。其未敘述上訴理由者，應於上訴期間屆滿後20
日內向本院補提理由書狀（均須按他造當事人之人數附繕本）「
切勿逕送上級法院」。 
　　　　　　　　　　　　　　　　　  書記官　呂伊謦
中　　華　　民　　國　　110 　年　　6 　　月　　9 　　日